臺灣臺中地方法院民事判決　　　　　　　94年度訴字第1478號
原　　　告　己○○
原　　　告　戊○○
原　　　告　丙○○
上列三人共同訴訟代理人
　　　　　　丁○○　律師
被　　　告　華南商業銀行股份有限公司
　　　　　　　　　　　設台北市○○○路○段38號
法定代理人　甲○○　　住台北市○○○路○段38號
訴訟代理人　乙○○　　住台中縣豐原市○○街95號
上當事人間債務人異議之訴事件，本院於94年8月16日言詞辯論
終結，判決如下：
    主  文
本院九十二年度執字第五三四四四號債權憑證，於逾本金新台幣
伍佰陸拾壹萬捌仟伍佰貳拾玖元，及自民國八十七年十二月二十
四日起至清償日止按年息百分之九計算之利息，並自民國七十八
年五月十六日起至清償日止按上開利率二成計算之違約金之部分
不得對原告強制執行。
原告其餘之訴駁回。
訴訟費用由原告負擔。
    事實及理由
壹、兩造之聲明：
  一、原告：
    (一)貴院92年度執字第53444號債權憑證不得對原告為強制執
      行。
    (二)訴訟費用由被告負擔。
  二、被告：
    (一)原告之訴駁回。
    (二)訴訟費用由原告負擔。
貳、原告起訴主張：訴外人盈來企業有限公司（下稱盈來公司）
    於民國（下同）75年間向被告借款，而由訴外人賴煜鑫偽造
    原告等人之名義為盈來公司之連帶保證人，兩造間並無債權
    債務關係存在。嗣被告聲請本院核發76年度促字第7488號支
    付命令，惟該支付命令並未合法送達於原告，則該支付命令
    已失其效力。詎原告持上開支付命令向本院聲請強制執行，
    經本院發給78年度民執8字第1503號債權憑證，於92年12月
    26日由本院換發92年度執8字第53444號債權憑證，被告再持
    此債權憑證，向南投地方法院聲請強制執行，經南投地方法
    院囑託板橋地方法院以94年度執助字第976號執行命令扣押
    原告戊○○在統聯汽車客運有限公司之薪資債權；及囑託本
    院以94年度執助8字第491號執行命令扣押原告己○○於中國
    石油公司台中營業處及原告丙○○於國立交響樂團之薪津債
    權，由被告收取；並囑託台北地方法院以94年度執助字第15
    29號執行命令扣押原告己○○在中國石油公司職工福利委員
    會之福利金債權，惟被告對原告等之請求權業已罹於時效。
    為此提起債務人異議之訴等語。
、被告則以：原告丙○○於92年5月20日以申訴書向被告為申
    訴時，提及76年8月25日收到支付命令等情，可知原告丙○○已收受系爭支付命令。被告於92年12月24日以本院78年民
    執8字第1503號債權憑證聲請強制執行，時效因而中斷，被
    告之債權並未罹於時效等語，資為抗辯。
肆、經查：
  一、以下之事實為兩造所不爭，本院採為裁判之基礎：
    (一)被告以原告己○○、戊○○、丙○○擔任訴外人盈來企業
      有限公司（以下盈來公司）之連帶保證人，而向原告借款
      ，屆期不獲清償，而聲請本院於76年8月25日核發76年度
      促字第7488號支付命令，並經本院於76年10月3日就上開
      支付命令核發確定證明書。
    (二)被告於78年3月10日以前開支付命令為執行名義，聲請對
      原告己○○、戊○○、丙○○及訴外人盈來公司、賴煜鑫
      為強制執行（78年度民執字第1503號），經部分受償後，
      本院民事執行處於78年8月25日核發78年度民執8字第1503
      號債權憑證。
    (三)被告於92年12月24日，以前開78年度民執8字第1503號債
      權憑證為執行名義，聲請本院換發債權憑證（本院92年度
      執字第53444號），經本院於92年12月26核發92年執8字第
      53444號債權憑證。
    (四)被告於94年4月13日以92年12月26核發92年執8字第53444
      號債權憑證，聲請臺灣南投地方法院對被告己○○、戊○○、丙○○為強制執行。除臺灣南投地方法院於94年4月
      14日就原告丙○○所有之不動產為查封外，就被告己○○
      及丙○○部分，經臺灣南投地方法院囑託本院於94年4月
      22 日對原告己○○之債務人中國石油股份有限公司油品
      行銷事業部台中營業處就原告己○○之薪津債權在三分之
      一之範圍內發扣押命令，及本院於94年4月22日對原告丙○○之債務人國立交響樂團就原告丙○○之薪津債權在三
      分之一之範圍發扣押命令；並於94年6月28日由本院就原
      告己○○、丙○○之前開債權發移轉命令，移轉於被告，
      被告之債權尚未獲全部清償。原告戊○○部分，經臺灣南
      投地方法院囑託臺灣板橋地方法院於94年4月20日對原告
      戊○○之債務人統聯汽車客運股份有限公司就原告戊○○
      之薪資債權在三分之一之範圍內發扣押命令，並已發移轉
      命令，由被告收取中。以上對於原告己○○、戊○○、丙○○之強制執行程序均未終結。
  二、按執行名義成立後，有消滅或妨礙債權人請求之事由發生
      ，或執行名義無確定判決同一之效力者，於執行名義成立
      前，如有債權不成立或消滅或妨礙債權人請求之事由發生
      ，債務人始得於強制執行程序終結前提起異議之訴，此觀
      強制執行法第14條第1項、第2項之規定自明，若執行名義
      並未成立，債權人竟聲請對債務人強制執行，僅係債務人
      得否依同法第12條第1項規定聲明異議而已，尚非得提起
      債務人異議之訴。本件原告主張本院於76年8月25日所發
      之76年度促字第7488號支付命令未經合法送達，被告竟據
      以對原告聲請強制執行等情，如屬實在，則該支付命令並
      未確定，亦不生執行力，被告據以聲請強制執行，亦僅得
      依強制執行法第12條第1項之規定聲明異議，不得據以提
      起債務人異議之訴。再者，本件原始之執行名義為本院76
      年度促字第7488號確定支付命令，依民事訴訟法第521條
      第1項之規定，與確定判決有同一之效力，再依強制執行
      法第14條第1項、第2項之規定，僅得以支付命令成立後，
      消滅或妨礙債權人請求之事由提起債務人異議之訴，原告
      主張盈來公司於75年間向被告借款時，訴外人賴煜鑫偽造
      原告等人之名義擔任連帶保證人，兩造間其實並無債權、
      債務之關係存在云云，其事由並非發生在支付命令成立之
      後，自不得據以提起債務人異議之訴。
  三、消滅時效因開始執行行為或聲請強制執行而中斷；時效中
      斷者，自中斷之事由終止時，重行起算，民法第129條第2
      項第5款、第137條第1項定有明文。本件被告對原告之債
      權包含本金5,618,529元，及自78年5月16日起至清償日止
      按年息9%計算之利息，與依上開利率二成計算之違約金，
      其中本金債權之時效期間為15年，依民法第126條之規定
      ，利息債權之時效期間為5年；而違約金係為賠償因遲延
      清償所生之損害而為約定，於債務人給付遲延時，債權人
      始得請求，並非基於同一基本債權而定期反覆發生之請求
      權，既非定期給付之債務，其時效期間應為15年。又，執
      行法院發給債權憑證交債權人收執時，執行行為即為終結
      ，因開始執行行為而中斷之時效，自此重行起算。本件被
      告聲請本院於76年8月25日核發76年度促字第7488號支付
      命令，並經本院於76年10月3日就上開支付命令核發確定
      證明書，嗣於78年3月10日以前開支付命令為執行名義，
      聲請對原告己○○、戊○○、丙○○及訴外人盈來公司、
      賴煜鑫為強制執行，時效因而中斷，於78年8月25日核發
      78 年度民執8字第1503號債權憑證時，時效中斷事由終止
      ，被告之請求權自取得債權憑證之翌日即78年8月26日起
      時效重行起算，其中78年5月16日起至87年12月23日止按
      年息9%計算之利息債權部分，於被告92年12月24日聲請換
      發債權憑證時，已逾五年時效期間之末日，且不因被告另
      於94年4月13日再持債權憑證向臺灣南投地方法院聲請強
      制執行而有異，此部分原告主張時效抗辯，於法有據。至
      於本金、違約金及其餘利息債權之部分，被告於92年12月
      24日持78年度民執8字第1503號債權憑證，聲請本院換發
      債權憑證，及於94年4月13日向臺灣南投地方法院聲請強
      制執行時，均未逾時效期間，此部分原告主張時效抗辯，
      即屬無據。
  四、從而，本件被告對原告自78年5月16日起至87年12月23日
      止，按年息9%計算之利息債權業已罹於時效，原告依強制
      執行法第14條第1項規定，提起本件債務人異議之訴，請
      求宣告本院92年度執字第53444號債權憑證於逾本金5,618
      ,529 元，及自87年12月24日起至清償日止按年息9%計算
      之利息，並自78年5月16日起至清償日止按上開利率二成
      計算之違約金之部分不得對原告強制執行，為有理由，應
      予准許，逾此範圍之請求，於法無據，應予駁回。
伍、結論：原告之訴為一部有理由，一部無理由，依民事訴訟法
    第79條，判決如主文。
中　　華　　民　　國　　94　　年　　8 　　月　　30　　日
                  民事第四庭     法　官   王  銘
以上正本係照原本作成
如對本判決上訴，須於判決送達後20日內向本院提出上訴狀
中　　華　　民　　國　　94　　年　　8 　　月　　30　　日
                     　　　　　　書記官
